臺灣高雄地方法院刑事判決
109年度原訴字第6號
公  訴  人  臺灣高雄地方檢察署檢察官
被      告  黃俊嘉


被      告  楊克威


上  一  人
指定辯護人  單文程律師
被      告  陳合為





上列被告因違反廢棄物清理法等案件，經檢察官提起公訴（107
年度偵字第1818、3454、20205、22181、22434號、108年度偵字
第4474、7178號），被告均於準備程序中就被訴事實為有罪之陳
述，經告知簡式審判程序之旨，並聽取被告、辯護人與公訴人之
意見後，合議庭裁定由受命法官獨任進行簡式審判程序，判決如
下： 
    主  文
壬○○共同犯廢棄物清理法第四十六條第一款之任意棄置有害事業
廢棄物罪，處有期徒刑壹年陸月。緩刑參年，緩刑期間付保護管
束，並應於本案判決確定後壹年內向公庫支付新臺幣陸萬元；及
應向指定之政府機關、政府機構、行政法人、社區或其他符合公
益目的之機構或團體，提供壹佰貳拾小時之義務勞務。未扣案犯
罪所得新臺幣壹萬元沒收，於全部或一部不能沒收或不宜執行沒
收時，追徵其價額。
癸○○共同犯廢棄物清理法第四十六條第一款之任意棄置有害事業
廢棄物罪，處有期徒刑壹年肆月。緩刑參年，緩刑期間付保護管
束，並應於本案判決確定後壹年內向公庫支付新臺幣伍萬元；及
應向指定之政府機關、政府機構、行政法人、社區或其他符合公
益目的之機構或團體，提供陸拾小時之義務勞務。未扣案犯罪所
得新臺幣壹萬貳仟元沒收，於全部或一部不能沒收或不宜執行沒
收時，追徵其價額。 
辛○○共同犯廢棄物清理法第四十六條第四款前段之非法清除廢棄
物罪，處有期徒刑壹年貳月。緩刑參年，緩刑期間付保護管束，
並應於本案判決確定後壹年內向公庫支付新臺幣參萬元；及應向
指定之政府機關、政府機構、行政法人、社區或其他符合公益目
的之機構或團體，提供肆拾小時之義務勞務。未扣案犯罪所得新
臺幣壹萬元沒收，於全部或一部不能沒收或不宜執行沒收時，追
徵其價額。
    事  實
一、壬○○（綽號阿嘉、小主）、辛○○、癸○○均明知從事廢棄物清
    除業務者，應向直轄市、縣（市）主管機關或中央主管機關
    委託之機關申請核發公民營廢棄物清除處理機構許可文件後
    ，始得受託清除處理廢棄物。丁○○（由本院另行審結）為福
    升交通有限公司（址設高雄市○○區○○街00號6樓，下稱福升
    公司，由本院另行審結）實際負責人兼司機，福升公司領有
    乙級廢棄物清除許可文件，車牌號碼000-00號、072-M3號營
    業貨運曳引車、車牌號碼00-00號、5T-96號營業半拖車均為
    福升公司所有，登記為福升公司之清除車輛。壬○○、辛○○、
    癸○○竟仍為下列行為：
　㈠壬○○、辛○○與附表編號1所示之人共同基於非法從事廢棄物清
    除之犯意聯絡（起訴書原贅載「處理」犯意，經公訴人當庭
    更正刪除），於附表編號1所示時間，由辛○○擔任貨車司機
    ，以附表編號1所示方式，將附表編號1所示之一般事業廢棄
    物（數量詳如附表編號1所示），任意棄置在附表編號1所示
    地點，而以此方式非法清除廢棄物。　
  ㈡壬○○復明知福升公司雖領有廢棄物清除許可執照，仍應依法
    清除，不得未依廢棄物清除許可文件內容清除廢棄物，仍與
    附表編號2所示之人共同基於非法從事廢棄物清除之犯意聯
    絡（起訴書原贅載「處理」犯意，經公訴人當庭更正刪除）
    ，於附表編號2所示時間，以附表編號2所示方式，將附表編
    號2所示之一般事業廢棄物（數量詳如附表編號2所示），任
    意棄置在附表編號2所示地點，而以此方式未依廢棄物清除
    許可文件內容清除廢棄物。
　㈢壬○○、癸○○對於附表編號3所示太空袋、貝克桶、鐵桶等物(
    另含有一般事業廢棄物，詳如附表編號3所示)內縱使含有害
    事業廢棄物亦不違反其本意，而與附表編號3所示之人共同
    基於非法棄置有害事業廢棄物之不確定犯意及非法清除一般
    事業廢棄物之犯意聯絡（起訴書原贅載「處理」犯意，經公
    訴人當庭更正刪除），於附表編號3所示時間，以附表編號3
    所示方式，將附表編號3所示之有害事業廢棄物、一般事業
    廢棄物（數量詳如附表編號3所示），任意棄置在附表編號3
    所示地點，而以此方式非法棄置、清除廢棄物。
　㈣壬○○、癸○○與附表編號4所示之人共同基於非法從事廢棄物清
    除之犯意聯絡（起訴書原贅載「處理」犯意，經公訴人當庭
    更正刪除），於附表編號4所示時間，以附表編號4所示方式
    ，將附表編號4所示之一般事業廢棄物（數量詳如附表編號4
    所示），任意棄置在附表編號4所示地點，而以此方式非法
    清除廢棄物。　
二、案經內政部警政署保安警察第七總隊第三大隊報告及法務部
    調查局高雄市調查處移送臺灣高雄地方檢察署（下稱高雄地
    檢署）檢察官偵查起訴。
    理  由
壹、程序事項
    除被告所犯為死刑、無期徒刑、最輕本刑為3年以上有期徒
    刑之罪或高等法院管轄第一審案件者外，於前條第1項程序
    進行中，被告先就被訴事實為有罪之陳述時，審判長得告知
    被告簡式審判程序之旨，並聽取當事人、代理人、辯護人及
    輔佐人之意見後，裁定進行簡式審判程序，刑事訴訟法第27
    3條之1第1項定有明文。本案被告壬○○、癸○○、辛○○（下稱
    被告3人）所犯屬法定刑為死刑、無期徒刑、最輕本刑為3年
    以上有期徒刑以外之罪，被告3人於準備程序時就被訴事實
    均為有罪之陳述，經告知簡式審判程序要旨並聽取當事人意
    見，經被告3人同意適用簡式審判程序後，本院亦認無不得
    或不宜改依簡式審判程序進行之處，爰依刑事訴訟法第273
    條之1第1項規定裁定進行簡式審判程序，合先敘明。又簡式
    審判程序之證據調查，依刑事訴訟法第273條之2規定，不受
    同法第159條第1項、第161條之2、第161條之3、第163條之1
    及第164條至第170條規定之限制，附此說明。
貳、實體事項
一、認定犯罪事實所憑之證據及理由 
    訊據被告3人於本院審理時就上揭事實坦承不諱（見本院原
    訴字卷第145、165頁），核與證人即告訴代理人郭常祺、證
    人黃勇政、林建源、同案被告乙○○、戊○○、丙○○、甲○○、丁○○、己○○分別於警詢、調查局詢問及偵訊時之證述大致相符
    （郭常祺見警二卷第64頁，黃勇政見警二卷第188-189、200
    -201頁，林建源見偵一卷第389-392、405-406頁，乙○○見偵
    三卷第5-10、13-15頁，戊○○見警一卷第335-340、偵一卷第
    21-29頁、聲羈卷第18-19頁，丙○○見偵一卷第317-325、355
    -358頁，甲○○見警二卷第37-43頁、偵一卷第361-363頁，丁○○見警一卷第181-186、193-195、199-201、203-209、217-
    210、225-226頁、偵一卷第345-349頁、己○○見警一卷第237
    -241頁、偵五卷第115-116頁），並有如附表「證據出處」
    欄所示證據等件在卷可佐，堪信被告3人所為之任意性自白
    確與事實相符，是本件事證已臻明確，被告3人犯行堪以認
    定，應予依法論科。
二、論罪科刑
　㈠按廢棄物之處理過程，含「貯存」、「清除」及「處理」3種
    過程（最高法院93年度台上字第2401號判決意旨參照）。所
    謂事業廢棄物之「貯存」，係指事業廢棄物於清除、處理前
    ，放置於特定地點或貯存容器、設施內之行為，「清除」係
    指事業廢棄物之收集、運輸行為，「處理」則包括「中間處
    理」（指事業廢棄物在最終處置或再利用前，以物理、化學
    、生物、熱處理或其他處理方法，改變其物理、化學、生物
    特性或成分，達成分離、減積、去毒、固化或安定之行為）
    、「最終處置」（指衛生掩埋、封閉掩埋、安定掩埋或海洋
    棄置事業廢棄物之行為）、「再利用」（指事業產生之事業
    廢棄物自行、販賣、轉讓或委託做為原料、材料、燃料、填
    土或其他經中央目的事業主管機關認定之用途行為，並應符
    合其規定者）等行為，此觀廢棄物清理法第36條第2項授權
    中央主管機關即行政院環境保護署訂定之「事業廢棄物貯存
    清除處理方法及設施標準」第2條第1款至第4款規定即明。
    又廢棄物清理法第46條第4款前段之規定，並未限於公、民
    營廢棄物清除處理機構始有適用，以從事廢棄物清除處理為
    業之自然人，亦包括在內；且依該款前段之文義觀之，凡未
    領有許可文件而從事事業廢棄物清除、處理者，即已該當，
    並不以行為人究係受託或自行清除、處理廢棄物而有不同。
    從而未領有許可文件之事業機構受委託從事事業廢棄物之清
    除、處理，固為處罰之對象，即便是自行清除所購買之事業
    廢棄物，亦在處罰之列（最高法院102年度台上字第5190號
    判決意旨參照）。從而廢棄物清理法第46條第4款之未領有
    許可文件清理廢棄物罪，其犯罪主體，不以廢棄物清理業者
    為限，只要未依第41條第1項規定領有廢棄物清除、處理許
    可文件，而從事貯存、清除、處理廢棄物，即為該當（最高
    法院刑事大法庭109年度台上大字第3338號裁定意旨參照）
    。
　㈡又廢棄物清理法第46條第1款所稱「任意棄置有害事業廢棄物
    」，係指行為人主觀上基於捨棄或拋棄之意思，而將有害事
    業廢棄物堆置於某處，並無移轉或後續處理之計畫或意圖者
    而言（最高法院106年度台上字第2912號判決意旨參照）。
  ㈢被告壬○○部分：
　⒈就事實欄㈠、㈣所為，均係犯廢棄物清理法第46條第4款前段
    之非法清除廢棄物罪。
　⒉同案被告福升公司領有乙級廢棄物清除許可證，其實際負責
    人即同案被告丁○○受被告壬○○委託，違反清除許可文件內容
    ，於如附表編號2所示日期，載運如附表編號2所示之一般事
    業廢棄物至附表編號2所示地點棄置，故核被告壬○○就事實
    欄㈡所為，係犯廢棄物清理法第46條第4款後段之未依廢棄
    物清除許可文件內容清除廢棄物罪。
　⒊就事實欄㈢所示所為，係犯廢棄物清理法第46條第4款前段之
    非法清除廢棄物罪及同條第1款之任意棄置有害事業廢棄物
    罪。
　㈣被告辛○○就事實欄㈠所為，係犯廢棄物清理法第46條第4款前
    段之非法清除廢棄物罪。　
　㈤被告癸○○部分：
　⒈就事實欄㈢所為，係犯廢棄物清理法第46條第4款前段之非法
    清除廢棄物罪及同條第1款之任意棄置有害事業廢棄物罪。
  ⒉就事實欄㈣所為，係犯廢棄物清理法第46條第4款前段之非法
    清除廢棄物罪。
　㈤共同正犯：
　⒈被告壬○○與被告辛○○及附表編號1所示之人就事實欄㈠犯行；
    被告壬○○與癸○○及附表編號3、4所示之人就事實欄㈢、㈣所
    示犯行，有犯意聯絡、行為分擔，為共同正犯。
　⒉又廢棄物清理法第46條第4款後段之犯罪主體，係指已取得許
    可文件之廢棄物清理業者（最高法院刑事大法庭109年度台
    上大字第3338號裁定意旨參照）。被告壬○○雖不具上開犯罪
    主體身分，然其與領有廢棄物清除機構許可證之業者即同案
    被告福升公司之負責人同案被告丁○○、附表編號2所示之人
    間，就事實欄㈡所示犯行，有犯意聯絡及行為分擔，被告壬○○雖不具上開身分，然依刑法第31條第1項規定，仍成立共
    同正犯。
  ㈥集合犯：
  ⒈按刑法學理上所稱之「集合犯」，係指立法者所制定之犯罪
    構成要件中，本質上即預定有數個同種類行為而反覆實行之
    犯罪者而言。申言之，「集合犯」係1種犯罪構成要件類型
    ，立法者針對特定刑罰規範之構成要件，已預設該項犯罪本
    身係持續實行之複次行為，具備反覆、延續之行為特徵，而
    其個別行為具有獨立性而能單獨成罪，乃將之總括或擬制成
    1個犯罪構成要件之「集合犯」行為；此種犯罪以反覆實行
    為典型、常態之行為方式，具侵害法益之同一性（即侵害單
    一之法益），在刑法評價上為單數之構成要件行為，且行為
    人主觀上係出於單一或概括之犯意，因而僅包括的成立一罪
    （有學者諭為「法定的接續犯」）。其與一般所謂「接續犯
    」之區別，在於接續犯所適用之構成要件行為，並不具反覆
    實行之特質，非屬立法規範所定之構成要件類型，但因個案
    情節具有時間及空間之緊密關聯特性，故亦包括的論以一罪
    （學者諭為「自然的接續犯」）。故是否集合犯之判斷，在
    主觀上應視其反覆實行之行為是否出於行為人之1個單一或
    概括之決意而為，在客觀上則應斟酌法律規範之本來意涵、
    實現該犯罪目的之必要手段、社會生活經驗中該犯罪必然反
    覆實行之常態等事項，並秉持刑罰公平原則，加以判斷，俾
    與立法意旨相契合（最高法院98年度台上字第3093號判決意
    旨參照）。　
　⒉再按集合犯乃其犯罪構成要件中，本就預定有多數同種類之
    行為將反覆實行，立法者以此種本質上具有複數行為，反覆
    實行之犯罪，歸類為集合犯，特別規定為一個獨立之犯罪類
    型，例如收集犯、常業犯等。廢棄物清理法第46條第4款前
    段之非法清理廢棄物罪，係以未依同法第41條第1項規定領
    有廢棄物清除、處理許可文件而受託清除、處理廢棄物者為
    犯罪主體，再依該第41條第1項前段以觀，可知立法者顯然
    已預定廢棄物之清除、處理行為通常具有反覆實行之性質。
    是本罪之成立，本質上即具有反覆性，而為集合犯（最高法
    院104年度第9次刑事庭會議決議要旨參照）。至同法第46條
    第4款後段之未依廢棄物清除、處理許可文件內容貯存、清
    除、處理廢棄物者，亦屬非法清理廢棄物罪，本質上同具反
    覆多次實行之特性，亦屬集合犯（最高法院106年度台上字
    第637號判決意旨參照）。據此，被告壬○○以事實欄㈠㈡、㈢
    、㈣所示方式，多次反覆實行廢棄物清理法第46條第4款前、
    後段之清除廢棄物行為；被告癸○○就事實欄㈢、㈣所示方式
    ，多次反覆實行廢棄物清理法第46條第4款前之清除廢棄物
    行為，均應各論以集合犯之包括一罪。　　
　㈦至起訴書對於被告壬○○就事實欄㈡所犯廢棄物清理法第46條
    第4後段罪名部分，認係犯該款「前段」之未領有廢棄物清
    理許可而從事廢棄物清理罪，尚有誤會，惟經蒞庭之公訴檢
    察官當庭更正，並經本院當庭告知被告更正後之罪名，已無
    礙被告壬○○防禦權之行使，自無庸變更起訴法條，併此敘明
    。
　㈧被告壬○○以一行為同時觸犯廢棄物清理法第46條第1款、第4
    款前、後段之罪；被告癸○○以一行為同時觸犯廢棄物清理法
    第46條第1款、第4款前段之罪，均為想像競合犯，各應依刑
    法第55條規定，從一重之廢棄物清理法第46條第1款之任意
    棄置有害事業廢棄物罪處斷。
　㈨關於刑之減輕：　
　　按因身分或其他特定關係成立之罪，其共同實行者，仍以正
    犯論，但得減輕其刑，此觀刑法第31條第1項規定甚明。依
    此「得減輕其刑」之規定，可見法院對於是否減輕其刑，仍
    有其裁量權限，縱未予減輕，亦不能遽指為違法（最高法院
    106年度台上字第637號判決意旨參照）。經查，被告壬○○於
    事實欄㈡所示行為時，雖不具「已取得廢棄物清除處理許可
    文件之業者」身分，而與領有廢棄物清除機構許可證之被告
    福升公司之負責人即同案被告丁○○共犯廢棄物清理法第46條
    第4款後段之罪，得依刑法第31條第1項但書規定減輕其刑。
三、量刑審酌及緩刑
  ㈠爰以行為人責任為基礎，審酌被告3人明知從事廢棄物清理，
    須依法取得許可文件，且不得逾越許可文件內容之範圍，竟
    貪圖私利，任意將事業廢棄物傾倒、堆置，造成環境汙染，
    殊值非難。惟念及被告3人犯後於審理時坦承犯行，被告癸○○就事實欄㈣所示部分已清理完畢，有高雄市政府環境保護
    局107年5月25日高市環局廢管字第10734226800號函暨癸○○1
    07年4月20日申字第1070420號函檢附之清運照片及過磅單、
    107年4月23日高雄市政府環境保護局事業廢棄物稽查紀錄表
    在卷可考（警二卷第283-305頁），犯後態度尚可。兼衡被
    告3人犯罪之動機、目的、手段、所生危害、所得利益，暨
    被告壬○○於本院自陳高中肄業教育程度、開聯結車為業、已
    婚、育有未成年2子1女之家庭生活狀況及無重大疾病之健康
    情形；被告癸○○於本院自陳高中畢業教育程度、開聯結車為
    業、已婚、育有未成年子女3名、已成年子女1名之家庭生活
    狀況及無重大疾病之健康情形；被告辛○○於本院自陳高中肄
    業教育程度、開聯結車為業、已婚、育有未成年2子之家庭
    生活狀況及無重大疾病之健康情形等一切情狀，分別量處如
    主文所示之刑。
　㈡按行為經法院評價為不法之犯罪行為，且為刑罰科處之宣告
    後，究應否加以執行，乃刑罰如何實現之問題。依現代刑法
    之觀念，在刑罰制裁之實現上，宜採取多元而有彈性之因應
    方式，除經斟酌再三，認確無教化之可能，應予隔離之外，
    對於有教化、改善可能者，其刑罰執行與否，則應視刑罰對
    於行為人之作用而定。倘認有以監禁或治療謀求改善之必要
    ，固須依其應受威嚇與矯治之程度，而分別施以不同之改善
    措施（入監服刑或在矯治機關接受治療）；反之，如認行為
    人對於社會規範之認知並無重大偏離，行為控制能力亦無異
    常，僅因偶發、初犯或過失犯罪，刑罰對其效用不大，祇須
    為刑罰宣示之警示作用，即為已足，此時即非不得緩其刑之
    執行，並藉違反緩刑規定將入監執行之心理強制作用，謀求
    行為人自發性之改善更新（最高法院102年度台上字第4161
    號判決意旨參照）。經查，被告3人於5年之內未曾因故意犯
    罪受有期徒刑以上刑之宣告，有臺灣高等法院被告前案紀錄
    表在卷可按，斟酌其等因一時失慮，致罹刑典，信經此偵審
    程序及刑之宣告，當能促其自我約制而無再犯之虞，本院因
    認所宣告之刑，以暫不執行為適當，爰予宣告被告3人均緩
    刑3年，以啟自新。又本院審酌被告3人上開所宣告之刑雖暫
    無執行之必要，惟為使其等確切知悉其所為不當，因而記取
    本次教訓及強化其法治觀念，爰併依刑法第74條第2項第4款
    、第5款之規定，諭知被告3人應於本判決確定之日起1年內
    ，分別向公庫支付如主文第1項至第3項所示金額；以及均應
    於緩刑期內向指定之政府機關、政府機構、行政法人、社區
    或其他符合公益目的之機構或團體，提供如主文第1項至第3
    項所示之義務勞務；併依刑法第93條第1項第2款之規定，均
    宣告應於緩刑期間付保護管束，期能使被告3人於支付公庫
    金額、服義務勞務過程及保護管束期間，確切明瞭其等行為
    所造成之傷害，並培養正確法治觀念，恪遵法律規範，以收
    惕勵自新之效。又此乃緩刑宣告附帶之負擔，依刑法第75條
    之1第1項第4款規定，被告3人爾後如有違反此項負擔情節重
    大，足認宣告緩刑難收預期效果時，得依刑法第75條之1第1
    項第4款之規定，撤銷被告緩刑宣告，併此指明。
四、沒收部分
　㈠犯罪所得：
    被告癸○○於本院審理時供稱：我的犯罪所得為新台幣（下同
    ）1萬2千元，沒有拿到如起訴書所載這麼多等語（見原訴字
    卷第868頁），且卷內亦無其他證據可認被告癸○○係收取如
    起訴書附表編號3所載之報酬不詳、附表編號4所載之1萬5千
    元運費，爰以有利被告癸○○之方式，認定其收取之運費為1
    萬2千元。被告壬○○、辛○○則因本件犯罪各獲有1萬元之報酬
    ，業據被告壬○○、辛○○於本院審理時供陳在案，屬被告壬○○
    、辛○○之犯罪所得，此部分犯罪所得雖未扣案，仍應依刑法
    第38條之1第1項前段、第3項規定宣告沒收，於全部或一部
    不能沒收或不宜執行沒收時，追徵其價額。
　㈡不予宣告沒收之物：
    扣案之車牌號碼000-0000號營業曳引車、車牌號碼000-0000
    號營業半拖車案發時雖靠行登記於賢偉交通公司名下，惟其
    所有權屬被告癸○○，並供清除本案廢棄物犯罪所用之物，業
    據被告癸○○供承在卷（原訴字卷第873頁），並有車輛詳細
    資料表、本院辦理刑事案件電話紀錄查詢表、汽車貨運業接
    受自備車輛靠行服務契約書（偵二卷第71頁、原訴字卷第87
    5-877頁）在卷可稽，核屬被告癸○○所有供事實欄㈢、㈣所示
    犯行所用之物，然衡諸營業曳引車價格不菲，相較於被告癸○○本案非法清理廢棄物罪之犯罪程度，顯不相當，且非屬違
    禁物或應義務沒收之物，如予以宣告沒收或追徵，對被告癸○○所招致損害及產生懲罰效果，顯逾其犯行之可責程度，容
    有過苛之虞，依刑法第38條之2第2項規定，不予宣告沒收。
五、不另為無罪諭知部分
　㈠公訴意旨另以：被告壬○○明知如附表編號1、3所示之棄置地
    點土地，均屬中華民國所有，且上開土地並無取得主管機關
    許可堆置廢棄物，意圖為自己不法所有，與同案被告戊○○共
    同基於竊佔之犯意聯絡，分別於附表編號1、3所示時間，與
    附表編號1、3所示之人，以附表編號1、3所示方式，將附表
    編號1、3所示之事業廢棄物，任意棄置在附表編號1、3所示
    地點，以此方式竊佔上開土地，此部分尚涉犯刑法第320條
    第2項之竊佔罪嫌云云。
  ㈡按犯罪事實應依證據認定，無證據不得認定犯罪事實；不能
    證明被告犯罪者，應諭知無罪之判決，刑事訴訟法第154條
    第2項、第301條第1項分別定有明文。又認定犯罪事實所憑
    之證據，雖不以直接證據為限，間接證據亦包括在內，然而
    無論直接證據或間接證據，其為訴訟上之證明，須於通常一
    般之人均不致有所懷疑，而得確信其為真實之程度者，始得
    據為有罪之認定，倘其證明尚未達到此一程度，而有合理之
    懷疑存在而無從使事實審法院得有罪之確信時，即應由法院
    為諭知被告無罪之判決（最高法院76年台上字第4986號判例
    可資參照）。又刑法第320條第2項「竊佔他人之不動產」之
    竊佔2字，指在他人不知之間占有他人之不動產而言（最高
    法院80年度台非字第239號判決意旨參照），其主觀上有竊
    佔他人不動產之故意，意即行為人需有排除他人對不動產持
    有之認識與意欲而實施其行為，且需具備所謂不法利益之意
    圖，再者客觀上需有竊佔之行為，即排除他人對不動產之持
    有而為自己或第三人取得該不動產之持有行為。參以刑事訴
    訟法第161條第1項亦規定，檢察官就被告犯罪事實，應負舉
    證責任，並指出證明之方法，是檢察官對於起訴之犯罪事實
    ，應負提出證據及說服之實質舉證責任，倘其所提出之證據
    ，不足為被告有罪之積極證明，或其指出證明之方法，無從
    說服法院以形成被告有罪之心證，基於無罪推定之原則，自
    應為被告無罪判決之諭知（最高法院92年台上字第128號判
    例意旨參照）。
  ㈢公訴意旨認被告壬○○涉有前開竊佔罪嫌，無非以同案被告戊○○於調查局詢問及偵訊時之證述、告訴代理人郭常祺於警詢
    之指述及107年1月16日之告訴狀、附表編號1、3「證據出處
    」欄所示證據為其主要論據。然訊據被告壬○○堅詞否認有何
    竊佔犯行，辯稱：我沒有竊佔犯意等語。經查：依卷內證據
    ，被告壬○○僅有接洽、現場指揮傾倒廢棄物之行為，其等主
    觀上是否具有排除他人對不動產之持有，而建立自己對不動
    產持有之竊佔故意，實屬有疑。況觀諸現場照片（見警一卷
    第145-150頁、警二卷第111-130頁），被告壬○○在堆置附表
    編號1、3之廢棄物後，並未以圍籬或其他方式阻隔該地，更
    難認被告壬○○主觀有排除他人使用之竊佔故意。從而，檢察
    官所引用之證據，尚不足使本院形成被告涉犯竊佔罪之有罪
    確信。此外，檢察官復未提出其他證據可資佐證，自屬不能
    證明犯罪，本應為無罪之諭知，惟檢察官認此部分與前揭附
    表編號1、3（事實欄㈠、㈢所示）有罪部分，具有想像競合
    犯之裁判上一罪關係，爰不另為無罪之諭知。
六、同案被告乙○○、戊○○、丙○○、甲○○、福升公司、      丁○○
、己○○由本院另行審結。　　
據上論斷，應依刑事訴訟法第273條之1第1項、第299條第1項前
段，判決如主文。
本案經檢察官庚○○提起公訴，檢察官李汶哲、子○○到庭執行職務
。
中　　華　　民　　國　　111 　年　　3 　　月　　31　　日
                        刑事第一庭  法　官  賴建旭
以上正本證明與原本無異。
如不服本判決，應於收受送達後20日內向本院提出上訴書狀，其
未敘述上訴之理由者並得於提起上訴後20日內向本院補提理由書
（均須按他造當事人之人數附繕本）「切勿逕送上級法院」。
告訴人或被害人如不服判決，應備理由具狀向檢察官請求上訴，
上訴期間之計算，以檢察官收受判決正本之日起算。
因疫情而遲誤不變期間，得向法院聲請回復原狀。
中　　華　　民　　國　　111 　年　　3 　　月　　31　　日
                                    書記官  陳雅惠
附錄：本案論罪科刑法條全文
廢棄物清理法第46條
有下列情形之一者，處1年以上5年以下有期徒刑，得併科新臺幣
1千5百萬元以下罰金：
一、任意棄置有害事業廢棄物。
二、事業負責人或相關人員未依本法規定之方式貯存、清除、處
    理或再利用廢棄物，致污染環境。
三、未經主管機關許可，提供土地回填、堆置廢棄物。
四、未依第41條第1項規定領有廢棄物清除、處理許可文件，從
    事廢棄物貯存、清除、處理，或未依廢棄物清除、處理許可
    文件內容貯存、清除、處理廢棄物。
五、執行機關之人員委託未取得許可文件之業者，清除、處理一
    般廢棄物者；或明知受託人非法清除、處理而仍委託。
六、公民營廢棄物處理機構負責人或相關人員、或執行機關之人
    員未處理廢棄物，開具虛偽證明。

《卷宗標目》 保七三大三中刑偵字第1070000045號卷宗 保七三大三中刑偵字第1080000747號卷宗（警一卷、警二卷） 高市肅字第10768599390號卷宗（調查卷） 雄院107年度聲羈字第11號卷宗（聲羈卷） 雄檢107年度偵字第1818號卷宗（偵一卷） 雄檢107年度偵字第3454號卷宗（偵二卷） 雄檢107年度偵字第20205號卷宗 雄檢107年度偵字第22181號卷宗（偵三卷） 雄檢107年度偵字第22434號卷宗（偵四卷） 雄檢108年度偵字第4474號卷宗（偵五卷） 雄檢108年度偵字第7178號卷宗 雄院108年度審原訴字第15號卷宗（審原訴字卷） 雄院109年度原訴字第6號卷宗（原訴字卷） 

附表
編號 棄置日期（民國） 查獲日期（民國） 駕駛 駕駛車輛 接洽處理廢棄物者 現場指揮、帶路者 起運地點 棄置地點 事業廢棄物內容物及清理費用 （新臺幣） 證據出處 1 106年10月28日13時許 106年10月31日 辛○○ 車牌號碼000-000號連結車（靠行寶誠交通有限公司） 壬○○ 戊○○壬○○ 彰化縣 高雄市○○區○○○段000000000號國有地 廢塑膠、廢木材及營建混和物（一般事業廢棄物），總重量推估達55.566噸，清除費用預計共計16萬6698元 ⒈高雄市政府環境保護局107年1月12日高市環局稽字第10730000300號函暨106年10月31日、106年12月20日公害案件稽查記錄工作單（警一卷第115-119頁） ⒉車牌號碼000-000車籍查詢、汽車貨運業接受自備車輛靠行服務契約書（警一卷第121-123頁） ⒊高雄市○○區○○○段0000地號土地登記第二類謄本及地籍圖（警一卷第127-137頁） ⒋106年10月28日高雄市○○區○○○段0000○000000○000000地號周邊監視器畫面截圖照片、106年10月30日、10月31日、107年1月25日現場照片（警一卷第139-150頁） ⒌高雄市政府環境保護局107年度「高雄市○○○○○○○○○○○○○○○○○○○○區○○○段0000地號廢棄物調查報告（調查卷第61-69頁） ⒍高雄市政府地政局前鎮地政事務所109年9月2日高市○鎮○○○00000000000號函暨土地登記公務用謄本（原訴字卷第271頁）         戊○○於106 年10月31日雇用挖土機將廢棄物推入近旁排水溝中   2 106年12月16日 106年12月17日 丁○○ 車牌號碼000-00號營業曳引車（子車車號00-00號） 乙○○丙○○壬○○ 戊○○壬○○ 桃園市   高雄市小港區高坪一街與高坪六街口（高雄市○○區○○段00000 ○000地號） 塑膠、電纜線塑膠、紙類原料袋（一般事業廢棄物），總重量經推估達231.936 噸，清除費用預計共計127萬9008元 ⒈丁○○犯罪嫌疑人指認表（警一卷第189-190、197-198、227-229頁） ⒉丁○○106年12月16日行車記錄器畫面截圖照片（警一卷第191、223-224頁） ⒊車牌號碼000-00之GPS軌跡圖、被告丁○○106年12月16日GPS停頓點記錄及地圖（警一卷第253-255、285-299頁） ⒋106年12月16日高坪一街與高坪六街交叉口監視器畫面截圖照片8張、現場照片8張（警一卷第311-313頁） ⒌高雄市政府環境保護局107年2月6日高市環局廢管字第10731486400號函暨106年12月17日公害案件稽查記錄工作單（警一卷第271-275頁） ⒍福升交通有限公司高雄市政府廢棄物清除許可證（警一卷第279-283頁） ⒎車牌號碼000-00、08-RK、072-M3、5T-96車輛詳細資料報表（警一卷第303-309頁） ⒏高雄市政府環境保護局107年8月27日高市環局廢管字第10740774400號函暨行政權環境保護署事業廢棄物申報及管理資訊系統查詢結果（警一卷第317-319頁） ⒐（丁○○）內政部警政署保安警察第七總隊107年3月21日搜索扣押筆錄、扣押物品目錄表（偵一卷第181-185頁） ⒑高雄市政府環境保護局107年度「高雄市國土環境巡守工作推動及教育宣導計畫」小港區高坪一街與高坪六街交叉口廢棄物調查報告（調查卷第71-83頁） ⒒高雄市政府環境保護局108年3月6日高市環局廢管字第10746544600號函（審原訴字卷第127-128頁） ⒓高雄市政府環境保護局108年8月2日高市環局廢管字第10839027701號函（審原訴字卷第209-210頁） ⒔高雄市政府環境保護局108年8月30日高市環局廢管字第10838536200號函（審原訴字卷第215-216頁） ⒕高雄市政府環境保護局109年4月1日高市環局廢管字第10930842400號函暨109年3月17日現場照片、福升交通有限公司處置計畫書（原訴字卷第23-57頁） ⒖本院辦理刑事案件電話記錄查詢表暨地圖（原訴字卷第99-101頁） ⒗高雄市政府環境保護局109年9月10日高市環局廢管字第10940855100號函暨107年度「高雄市○○○○○○○○○○○○○○○○○○○○區○○段000○00000地號廢棄物調查報告（原訴字卷第287-289、297-302頁） ⒘高雄市政府地政局前鎮地政事務所109年9月2日高市○鎮○○○00000000000號函暨土地登記公務用謄本（原訴字卷第273-275頁）    己○○ 車牌號碼000-00營業曳引車（子車車號00-00號）（起訴書附表誤載為073-M3，經檢察官當庭更正）       3 ①107年1月4日13時許 ②107年1月6日19時許③107年1月7日5時許 107年1月7日 癸○○ 車牌號碼000-0000號營業曳引車（子車車號000-0000號）（起訴書附表誤載為KLB-8717，經檢察官當庭更正） 壬○○ 戊○○壬○○ 不詳 高雄市○○區○○段0000號、國有地、240-2 地號 （起訴書誤載為鳳鼻頭0107號，經檢察官當庭更正） 太空袋包裝污泥、營建剩餘土方、貝克桶裝廢液、鐵桶裝廢液及廢塑膠（其中廢污泥經TCLP檢測銅為224、406、58.5、51.4mg/L，均逾TCLP溶出標準15.0mg/Lm、貝克桶裝廢液閃火點小於40°C，亦逾管制標準，屬有害事業廢棄物）。一般事業廢棄物經推估共計451.8噸、有害事業廢棄物經推估共計7噸。清除處理費用預計共計263萬7240元。  ⒈107年1月4日、1月6日、1月7日高雄市○○區○○段0000○00000地號監視器畫面截圖照片（調查卷第37-49頁） ⒉107年1月7日南區環境督察大隊督察記錄、高雄市政府環境保護局事業機構事業廢棄物稽查紀錄表（警二卷第79-95頁） ⒊正修科技大學超微量研究科技中心107年1月31日檢測報告（採樣時間107年1月7日）（警二卷第97-103頁） ⒋車牌號碼000-0000、HBB-2126、610-U2車輛詳細資料報表（警二卷第105-109頁） ⒌107年1月7日高雄市政府環境保護局會同相關單位稽查照片40張（警二卷第111-130頁） ⒍高雄市○○區○○段0000地號地籍圖資查詢結果、多目標地籍圖（警二卷第71-77頁） ⒎高雄市政府環境保護局107年度「高雄市○○○○○○○○○○○○○○○○○○○○區○○段000○00000地號廢棄物調查報告（調查卷第85-111頁） ⒏高雄市政府環境保護局108年8月30日高市環局廢管字第10838536200號、109年4月1日高市環局廢管字第10930842400號函（審原訴字卷第216頁、原訴字卷第24頁） ⒐本院辦理刑事案件電話記錄查詢表暨地圖（原訴字卷第99-101頁） ⒑高雄市政府環境保護局109年9月10日高市環局廢管字第10940855100號函暨107年度「高雄市○○○○○○○○○○○○○○○○○○○○區○○段000○00000地號廢棄物調查報告（原訴字卷第287-289、297-302頁） ⒒109年10月20日現場勘驗筆錄及照片（原訴字卷第323-339頁） ⒓高雄市政府地政局前鎮地政事務所109年11月2日高市○鎮○○○00000000000號暨小港區坪鳳段107、240-2、106地號廢棄物佔用位置及面積複丈成果圖（原訴字卷第345-347頁） ⒔本院辦理刑事案件電話紀錄查詢表、癸○○汽車貨運業接受自備車輛靠行服務契約書（原訴字卷第875-877頁）    甲○○ 車牌號碼000-00號吊車       4 107年2月4日21時許 107年2月5日 癸○○ 車牌號碼000-0000號營業曳引車（子車車號000-0000號）（起訴書附表誤載為KLB-8717，經檢察官當庭更正） 壬○○ 戊○○ 嘉義縣水上鄉 高雄市○○區○○00路○○○00街○○○○段00000 地號） 廢石膏版碎片、廢風管、廢電線皮、廢塑膠、廢保溫材，總重量經推估達20.02 噸，清除處理費用預計共6萬60元   ⒈黃勇政指認犯罪嫌疑人紀錄表（警二卷第197-198、207-210頁） ⒉107年2月4日南區環境督察大隊督察記錄、107年2月4日、2月5日高雄市政府環境保護局公害案件稽查記錄工作單、（警二卷第211-217頁） ⒊戊○○107年2月4日手機門號0000000000號之通聯紀錄（偵一卷第283頁） ⒋107年2月4日、5日現場蒐證照片、107年2月5日高雄市政府環境保護局會同相關單位稽查照片（偵二卷第73-77頁、偵一卷281-282頁） ⒌（癸○○）內政部警政署保安警察第七總隊107年2月5日扣押筆錄、扣押物品目錄表、責付保管物品明細清單（偵二卷第39-47頁） ⒍車牌號碼000-0000車輛詳細資料報表（偵二卷第71頁） ⒎高雄市政府環境保護局107年3月16日高市環局稽字第10732152200號函（偵二卷第113頁） ⒏高雄市政府環境保護局107年4月10日高市環局廢管字第10733015900號函暨癸○○處置計畫書、廢棄物清運契約書、事業廢棄物委託再利用處理契約書（警二卷第219-269頁） ⒐高雄市政府環境保護局107年5月25日高市環局廢管字第10734226800號函暨107年4月10日高市環局廢管字第10733015900號函及癸○○107年4月20日申字第1070420號函檢附之清運照片及過磅單、107年4月23日高雄市政府環境保護局事業廢棄物稽查紀錄表（警二卷第283-305頁） ⒑本院辦理刑事案件電話紀錄查詢表、地籍資料、現場google街景圖、現場照片（原訴字卷第233-239頁） ⒒高雄市政府地政局前鎮地政事務所109年9月2日高市○鎮○○○00000000000號函暨土地登記公務用謄本（原訴字卷第281頁） ⒓本院辦理刑事案件電話紀錄查詢表、癸○○汽車貨運業接受自備車輛靠行服務契約書（原訴字卷第875-877頁）    甲○○ 車牌號碼000-00號吊車